ACORDAO-COMPLETO-2360595

ACÓRDÃO 5311/2019 ATA 25/2019 - SEGUNDA CÂMARA

VISTOS, relatados e discutidos estes autos de tomada de contas especial autuada, em cumprimento ao Acórdão 1850/2009-TCU-Segunda Câmara, por meio da conversão da representação formulada pelo Conselho Regional da Ordem dos Músicos do Brasil no Estado de São Paulo (Cromb-SP) sobre irregularidades perpetradas durante a gestão de Wilson Sandoli, como então presidente da aludida entidade;
	ACORDAM os Ministros do Tribunal de Contas da União, reunidos em Sessão da 2ª Câmara, ante as razões expostas pelo Relator, em:
	9.1. promover a aplicação, por analogia, do § 2º do art. 3º da Resolução TCU nº 178, de 2005, para a revisão do item 9.11 do Acórdão 743/2011-TCU-Segunda Câmara no sentido de declarar a inexistência da multa ali aplicada em desfavor da Print Laser Gráfica e Fotolito Ltda., diante da ausência de objeto dessa multa como efetivo pressuposto de existência do referido item no acórdão; e
	9.2. determinar que a unidade técnica envie a cópia deste Acórdão, acompanhado do Relatório e da Proposta de Deliberação que o fundamenta, à Procuradoria-Regional da União da 3ª Região e à Consultoria Jurídica do TCU, para ciência e eventuais providências.

Tomada de Contas Especial originária de representação formulada pelo Conselho Regional da Ordem dos Músicos do Brasil no Estado de São Paulo (Cromb-SP), versando sobre irregularidades ocorridas durante a gestão do Sr. Wilson Sandoli, ex-presidente da entidade.

Segunda Câmara

Conselho Regional da Ordem dos Músicos do Brasil - SP.

3. Responsáveis: Eulália Apparecida Santos Ramos (CPF XXX.023.808-XX), Rosana Alves de Jesus (CPF XXX.413.418-XX), Wilson Sandoli (CPF XXX.465.878-XX), Luiz Evandro Cillo Tadei (CPF XXX.169.898-XX), L.J.M. Gráfica e Editora Ltda. (CNPJ 96.354.170/0001-43) e Print Laser Gráfica e Fotolito Ltda. (CNPJ 05.254.029/0001-13).

13.1. Ministros presentes: Ana Arraes (Presidente), Augusto Nardes, Aroldo Cedraz e Raimundo Carreiro.
13.2. Ministros-Substitutos presentes: Marcos Bemquerer Costa e André Luís de Carvalho (Relator).

União Federal x Print Laser Gráfica e Fotolito Ltda.

ANDRÉ DE CARVALHO

Trata-se de tomada de contas especial autuada, em cumprimento ao Acórdão 1850/2009-TCU-Segunda Câmara, por meio da conversão da representação formulada pelo Conselho Regional da Ordem dos Músicos do Brasil no Estado de São Paulo (Cromb-SP) sobre irregularidades perpetradas durante a gestão de Wilson Sandoli, como então presidente da aludida entidade.
2.	Após a análise do presente feito, o auditor federal da então Secex-SP lançou o seu parecer à Peça 119 (fls. 1/2) , com a anuência do titular da unidade técnica (Peça 120) , nos seguintes termos:
	"Trata-se de tomada de contas especial originária de representação intentada pelo Conselho Regional da Ordem dos Músicos do Brasil no Estado de São Paulo (Cromb/SP) , versando sobre irregularidades ocorridas durante a gestão do Sr. Wilson Sandoli, ex-presidente da entidade. 
	Histórico 
	2. Após o regular desenvolvimento do processo, a Segunda Câmara desta Corte de Contas, por meio do Acórdão 743/2011 (peça 2, p. 151-154) , deliberou por julgar irregulares as contas, condenando, dentre outros, a empresa Print Laser Gráfica e Fotolito Ltda. ao recolhimento da multa prevista no artigo 57 da Lei nº 8.443, de 1992, no valor de R$ 10.000,00 (item 9.11) . 
	3. Foram interpostos embargos de declaração e recursos de reconsideração por alguns dos responsáveis, os quais não alteraram o Acórdão 743/2011. Certificado o trânsito em julgado (peça 110) , foi montado, entre outros, o processo de cobrança executiva Processo 006.348/2013-0, referente à multa aplicada à empresa Print Laser (peça 111) e posteriormente encerrado o processo, conforme despacho à peça 115. 
	4. Por meio da Nota Jurídica 00012/2019/CAP REC AT/PRU3R/PGU/AGU, foi informada a extinção da empresa Print Laser Gráfica e Fotolito Ltda. (CNPJ 05.254.029/0001-13) em 2009, ou seja, antes da prolação do Acórdão 743/2011-TCU-2C. Assim, o processo foi encaminhado à SecexSP para a avaliação das providências de sua alçada com vistas à eventual implementação da medida preconizada pelo § 2º do art. 3º da Resolução TCU 178/2005 (peça 118) . 
	Exame Técnico 
	5. Segundo previsto no § 2º do art. 3º da Resolução TCU 178/2005, o Tribunal, mediante proposta do relator, da unidade técnica ou do Ministério Público, poderá rever, de ofício, o acórdão em que houver sido aplicada multa a gestor que tenha falecido antes do trânsito em julgado da deliberação.
	6. Como já apurado pela Conjur/TCU, embora o presente caso não envolva gestor, e sim pessoa jurídica, é intuitiva a possibilidade de aplicação analógica do dispositivo em questão ao caso em análise. Com efeito, não há qualquer eficácia prática na cobrança de dívida de pessoa jurídica que já à época da condenação sequer existia. 
	7. A única hipótese de alcance dos administradores da pessoa jurídica, presentes à época dos fatos, seria pela via da desconsideração da personalidade jurídica, desde que no processo haja elementos indicativos de abuso de direito, fraude ou desvio de finalidade na condução da sociedade empresária. 
	8. Embora a condenação da empresa Print Laser tenha ocorrido em função de violação ao disposto no art. 37, inciso XXI, da Constituição Federal de 1988 e a dispositivos da Lei nº 8.666, de 1993, não há indicativos que sugerem ser o caso de desconsideração da personalidade jurídica visando atingir o patrimônio dos então administradores. Tal matéria não foi sequer tangenciada nos votos condutores dos acórdãos proferidos nos autos. Ademais, o processo encontra-se encerrado desde 2014. Retornar os autos à fase de citação visando a possível aplicação de nova pena de multa cuja dosimetria já foi avaliada em R$ 10.000,00 iria de encontro ao racionalismo e economia processuais. 
	9. Assim, como a data de extinção da empresa Print Laser Gráfica e Fotolito Ltda. é anterior à condenação proferida nos autos, torna-se nulo o item 9.11 do Acórdão 743/2011-TCU-Primeira Câmara, apenas no que diz respeito à empresa em questão. 
	Conclusão 
	10. O exame das ocorrências descritas nesta instrução permitiu concluir que cabe ao Tribunal rever de ofício o Acórdão 743/2011-TCU-Primeira Câmara, declarando nulo seu item 9.11, apenas no que tange à multa aplicada à empresa Print Laser Gráfica e Fotolito Ltda., aplicando-se analogicamente ao caso a hipótese prevista no § 2º do art. 3º da Resolução TCU 178/2005.
	Proposta de Encaminhamento 
	11. Diante do exposto, submetem-se os autos à consideração superior, propondo ao Tribunal: 
	a) rever de ofício o Acórdão 743/2011-TCU-Primeira Câmara, declarando nulo seu item 9.11, apenas no que tange à multa aplicada à empresa Print Laser Gráfica e Fotolito Ltda., aplicando-se analogicamente ao caso a hipótese prevista no § 2º do art. 3º da Resolução TCU 178/2005; e
	b) encaminhar cópia da deliberação que for proferida à Procuradoria-Regional da União da 3ª Região e à Consultoria Jurídica deste Tribunal, em resposta ao Ofício 2551/2019/AGU/PRU3/CAP/cfsr e ao Memorando n. 195/2019 - Conjur, respectivamente".
3.	Enfim, por intermédio do Exmo. Sr. Procurador Júlio Marcelo de Oliveira, o MPTCU anuiu à aludida proposta da unidade técnica, consignando o seu parecer à Peça 122 nos seguintes termos:
	" (...) Nestes autos, a citação solidária da empresa Print Laser Gráfica e Fotolito Ltda. e dos srs. Wilson Sandoli, ex-presidente do Conselho Regional da Ordem dos Músicos do Brasil do Estado de São Paulo - CROMB/SP, e Luiz Evandro Cillo Tadei, ex-chefe da fiscalização do CROMB/SP, decorreu da "contratação de empresa pertencente aos filhos do Sr. Luiz Evandro Cillo Tadei" e da "falta de aceite ou aceite nas notas fiscais pelo Sr. Luiz Evandro Cillo Tadei, pai dos donos da empresa contratada e cujas atribuições não são pertinentes ao recebimento de materiais", e teve por base os seguintes valores (peça 1, pp. 201/3, 224/8 e 230/1) :
	Valor histórico (R$) 
	Data de ocorrência

	26.280,00
	27/6/2003

	6.400,00
	27/4/2004

	7.591,00
	7/6/2004

	18.480,00
	4/8/2004

	6.370,00
	24/9/2004

	73.260,00
	15/12/2004

	14.652,00
	15/12/2004

	5.992,00
	28/10/2005

	37.660,00
	27/12/2005

	74.450,00
	28/12/2005

	17.145,50
	29/12/2005

	38.820,00
	3/1/2007

	29.940,00
	29/10/2007

	23.123,10
	13/12/2007

	A Print Laser Gráfica e Fotolito Ltda. apresentou suas alegações de defesa em 17/6/2009 (peça 10, pp. 152/98) . 
	Mediante o Acórdão 743/2011-TCU-Segunda Câmara, a Print Laser e os srs. Wilson Sandoli e Luiz Evandro Cillo Tadei foram solidariamente condenados em débito, pelos valores históricos indicados na citação, reproduzidos à peça 2, pp. 152/3, e os três foram individualmente sancionados com multa no valor de R$ 10.000,00 (itens 9.9, 9.10 e 9.11, respectivamente, peça 2, pp. 151/4) . 
	Os Acórdãos 2.166/2011 (peça 2, p. 181) , 398/2012 (peça 2, p. 233) , 2.177/2012 (peça 27) , 6.271/2012 (peça 61) e 7.540/2012 (peça 65) , todos da 2ª Câmara, mantiveram a referida condenação.
	Os autos retornam agora ao Ministério Público de Contas com proposta da Secretaria do TCU no Estado de São Paulo - Sec-SP, em pareceres uniformes, no sentido de o Tribunal (peças 119 e 120) : 
	'a) rever de ofício o Acórdão 743/2011-TCU-Primeira Câmara, declarando nulo seu item 9.11, apenas no que tange à multa aplicada à empresa Print Laser Gráfica e Fotolito Ltda., aplicando-se analogicamente ao caso a hipótese prevista no § 2º do art. 3º da Resolução TCU 178/2005; e 
	b) encaminhar cópia da deliberação que for proferida à Procuradoria-Regional da União da 3ª Região e à Consultoria Jurídica deste Tribunal, em resposta ao Ofício 2551/2019/AGU/PRU3/CAP/cfsr [peça 118, p. 2] e ao Memorando n. 195/2019 - Conjur [peça 118, p. 1], respectivamente.'
	A proposta de declaração de nulidade, de ofício, da condenação da Print Laser tem base nos fundamentos de fato e de direito a seguir, consoante instrução da unidade técnica (peça 119) : 
	a) a Nota Jurídica 00012/2019/CAP_REC_AT/PRU3R/PGU/AGU [peça 118, p. 3] informa que a empresa Print Laser Gráfica e Fotolito Ltda., CNPJ 05.254.029/0001-13, fora extinta em 2009, ou seja, antes da prolação do Acórdão 743/2011-TCU-Segunda Câmara; 
	b) segundo previsto no § 2º do art. 3º da Resolução TCU 178/2005, o Tribunal, mediante proposta do relator, da unidade técnica ou do Ministério Público, poderá rever, de ofício, o acórdão em que houver sido aplicada multa a gestor que tenha falecido antes do trânsito em julgado da deliberação;
	c) conforme já apurado pela Conjur/TCU (peça 118) , embora o presente caso não envolva gestor, e sim pessoa jurídica, é intuitiva a possibilidade de aplicação analógica do dispositivo em questão ao caso em análise. Com efeito, não há qualquer eficácia prática na cobrança de dívida de pessoa jurídica que, já à época da condenação, sequer existia; 
	d) a única hipótese de alcance dos administradores da pessoa jurídica, presentes à época dos fatos, seria pela via da desconsideração da personalidade jurídica, desde que no processo houvesse elementos indicativos de abuso de direito, fraude ou desvio de finalidade na condução da sociedade empresária; 
	e) embora a condenação da empresa Print Laser tenha ocorrido em função de violação ao disposto no art. 37, inciso XXI, da Constituição Federal de 1988 e em dispositivos da Lei 8.666/1993, não há indicativos que sugerem ser o caso de desconsideração da personalidade jurídica visando atingir o patrimônio dos então administradores. Tal matéria não foi sequer tangenciada nos votos condutores dos acórdãos proferidos nos autos. Ademais, o processo encontra-se encerrado desde 2014. Retornar os autos à fase de citação visando a possível aplicação de nova pena de multa cuja dosimetria já foi avaliada em R$ 10.000,00 iria de encontro ao racionalismo e à economia processual; 
	f) assim, como a data de extinção da empresa Print Laser Gráfica e Fotolito Ltda. é anterior à condenação proferida nos autos, torna-se nulo o item 9.11 do Acórdão 743/2011-TCU-Primeira Câmara, apenas no que diz respeito à empresa em questão; 
	g) o exame das ocorrências descritas nesta instrução permitiu concluir, portanto, que cabe ao Tribunal rever de ofício o Acórdão 743/2011-TCU-Primeira Câmara, declarando nulo seu item 9.11, apenas no que tange à multa aplicada à empresa Print Laser Gráfica e Fotolito Ltda., aplicando-se analogicamente ao caso a hipótese prevista no § 2º do art. 3º da Resolução TCU 178/2005. 
	De fato, no sistema CNPJ, a empresa Print Laser Gráfica e Fotolito Ltda. consta como baixada desde 26/8/2009 (peça 2, p. 201, e peças 71 e 121) . 
	Nos termos do Acórdão 1512/2015-TCU-Primeira Câmara, 'a situação de 'baixa' de empresa no Sistema CNPJ da Receita Federal não indica, necessariamente, o fim da personalidade jurídica, que somente ocorre após a liquidação da sociedade e o cancelamento de sua inscrição no órgão competente (art. 51 do Código Civil) . Na ausência de provas de sua liquidação, a pessoa jurídica pode ser responsabilizada pelo TCU'. 
	A informação mais recente, emanada da AGU, é de que a Print Laser foi efetivamente extinta em 2009 (peça 118, p. 1) . 
	A multa, como se sabe, é uma sanção de caráter personalíssimo, ou seja, não se transfere. A intransmissibilidade da pena traduz postulado de ordem constitucional (CF, art. 5º, inc. XLV, e STF/HC 68.309) , e as pessoas jurídicas (e não apenas as físicas) também são beneficiárias dos direitos e garantias individuais. O postulado da intranscendência impede que sanções e restrições de ordem jurídica superem a dimensão estritamente pessoal do infrator (STF/AC 1.033 AgR-QO e ACO 1.289 AgR) . 
	Nesse cenário, o Ministério Público de Contas manifesta-se de acordo com a proposição da unidade técnica, uma vez verificado o erro de procedimento do Tribunal, considerando que a aplicação de multa à empresa, com base no art. 57 da Lei 8.443/1992, ocorreu após a extinção desta".
4.	Foram apensados ao presente feito, contudo, os 12 (doze) processos de cobrança executiva para as multas ou os débitos resultantes do Acórdão 743/2011-TCU-Segunda Câmara sob o TC Processo 006.345/2013-1, TC Processo 006.359/2013-2, TC Processo 005.419/2013-1, TC Processo 005.942/2013-6, TC Processo 006.356/2013-3, TC Processo 006.348/2013-0, TC Processo 005.864/2013-5, TC Processo 006.321/2013-5, TC Processo 006.040/2013-6, TC Processo 005.707/2013-7, TC Processo 006.078/2013-3 e TC Processo 006.353/2013-4.
	É o Relatório.

8.1. Régis Guido Villas Bôas Villela (137231/OAB-SP), entre outros, representando Wilson Sandoli;
8.2. Ricardo Mourched Chahoud (203985/OAB-SP), representando a L.J.M Gráfica e Editora Ltda. e a Print Laser Gráfica e Fotolito Ltda.

Procurador Júlio Marcelo de Oliveira.

TOMADA DE CONTAS ESPECIAL. CONTAS IRREGULARES. DÉBITO. MULTA. EXTINÇÃO DA EMPRESA PRINT LASER GRÁFICA E FOTOLITO LTDA. ANTES DA PROLAÇÃO DO ACÓRDÃO 743/2011-TCU-2ª CÂMARA. REVISÃO DE OFÍCIO DO ALUDIDO ACÓRDÃO 743/2011 SOBRE A MULTA APLICADA À REFERIDA EMPRESA. DECLARAÇÃO DE INEXISTÊNCIA DA ALUDIDA MULTA POR ANALOGIA AO ART. 3º, § 2º, DA RESOLUÇÃO TCU Nº 178, DE 2005.

TOMADA DE CONTAS ESPECIAL (TCE)

Secretaria do TCU no Estado de São Paulo (Sec-SP).

Trata-se de tomada de contas especial autuada, em cumprimento ao Acórdão 1850/2009-TCU-Segunda Câmara, por meio da conversão da representação formulada pelo Conselho Regional da Ordem dos Músicos do Brasil no Estado de São Paulo (Cromb-SP) sobre irregularidades perpetradas durante a gestão de Wilson Sandoli, como então presidente da aludida entidade.
2.	Como visto, após o regular desenvolvimento do processo (Peça 2, fls. 151/154) , a 2ª Câmara do TCU proferiu o Acórdão 743/2011 no sentido de julgar irregulares as aludidas contas para, entre outros responsáveis, condenar a Print Laser Gráfica e Fotolito Ltda. ao recolhimento da multa prevista no artigo 57 da Lei nº 8.443, de 1992, sob o valor de R$ 10.000,00.
3.	O referido Acórdão 743/2011 foi prolatado pela seguinte linha:
	" (...)  9.1. rejeitar as razões de justificativa do Sr. Wilson Sandoli com relação às irregularidades consubstanciadas nos itens 2.4., 2.8, 2.9 e 2.12 da proposta de deliberação; 
	9.2. acolher parcialmente as alegações de defesa do Sr. Wilson Sandoli relativas ao item 2.3 da proposta de deliberação, com exclusão do débito imputado ao responsável; 
	9.3. acolher as alegações de defesa do Sr. Wilson Sandoli relativas ao item 2.6 da proposta de deliberação, excluindo-se o débito imputado ao responsável; 
	9.4. rejeitar as demais alegações de defesa do Sr. Wilson Sandoli; 
	9.5. rejeitar as alegações de defesa do Sr. Luiz Evandro Cillo Tadei, da Sra. Rosana Alves de Jesus, da Sra. Eulália Apparecida Santos Ramos, e das empresas L.J.M Gráfica e Editora Ltda. e Print Laser Gráfica e Fotolito Ltda.; 
	9.6. com fundamento nos arts. 1º, inciso I, e 16, inciso III, alíneas "b", "c" e "d", c/c os arts. 19, caput, e 23, inciso III, da Lei nº 8.443, de 16 de julho de 1992, julgar irregulares as contas do Sr. Wilson Sandoli; 
	9.7. com fundamento nos arts. 1º, inciso I, e 16, inciso III, alínea "d", c/c os arts. 19, caput, e 23, inciso III, da Lei nº 8.443, de 1992, julgar irregulares as contas do Sr. Luiz Evandro Cillo Tadei e da Sra. Rosana Alves de Jesus; 
	9.8. com fundamento nos arts. 1º, inciso I, e 16, inciso III, alíneas "b"e "c", c/c os arts. 19, caput, e 23, inciso III, da Lei nº 8.443, de 1992, julgar irregulares as contas da Sra. Eulália Apparecida Santos Ramos; 
	9.9. condenar, em débito, os responsáveis abaixo identificados, fixando-lhes o prazo de 15 (quinze) dias, a contar da notificação, para que comprovem, perante o Tribunal, nos termos do art. 214, inciso III, alínea "a", do Regimento Interno do TCU, o recolhimento das respectivas quantias aos cofres do Conselho Regional do Estado de São Paulo da Ordem dos Músicos do Brasil, atualizadas monetariamente e acrescidos dos juros de mora devidos, calculados a partir das datas discriminadas até a data do efetivo recolhimento, abatendo-se as quantias já restituídas, na forma prevista na legislação em vigor: 
	Responsável: Sr. Wilson Sandoli
	Data
	Valor 
	Abatimento

	15/7/2003
	5.000,00
	
	23/7/2003
	200.000,00
	
	11/11/2003
		30.000,00

	7/1/2004
		20.000,00

	15/3/2004
		20.000,00

	6/9/2004
		10.000,00

	28/4/2005
		16.722,25

	3/6/2003
	2.250,00
	
	3/6/2003
	2.550,00
	
	Responsáveis: Sr. Wilson Sandoli, solidariamente à Sra. Eulália Apparecida Santos Ramos
	Data
	Valor 

	12/4/1999
	1.300,00

	12/4/1999
	1.300,00

	12/4/1999
	1.300,00

	12/4/1999
	2.150,00

	Responsáveis: Sr. Wilson Sandoli, solidariamente à Sra. Rosana Alves de Jesus
	Data
	Valor 

	4/10/2007
	4.193,78

	Responsáveis: Sr. Wilson Sandoli, solidariamente ao Sr. Luiz Evandro Cillo Tadei e à empresa L.J.M. Gráfica e Editora Ltda.
	
	Data
	Valor 

	13/1/2000
	11.400,00

	26/4/2000
	9.200,00

	27/11/2001
	28.780,00

	1º/2/2002
	16.200,00

	8/11/2002
	7.625,00

	21/11/2002
	7.942,00

	29/11/2002
	7.942,00

	16/12/2002
	37.620,00

	16/12/2002
	1.456,00

	Responsáveis: Sr. Wilson Sandoli, solidariamente ao Sr. Luiz Evandro Cillo Tadei e à empresa Print Laser Gráfica e Fotolito Ltda.
	Data
	Valor 

	27/6/2003
	26.280,00

	27/4/2004
	6.400,00

	7/6/2004
	7.591,00

	4/8/2004
	18.480,00

	24/9/2004
	6.370,00

	15/12/2004
	73.260,00

	15/12/2004
	14.652,00

	28/10/2005
	5.992,00

	27/12/2005
	37.660,00

	28/12/2005
	74.405,00

	29/12/2005
	17.145,50

	3/1/2007
	38.820,00

	29/10/2007
	29.940,00

	13/12/2007
	23.123,10

	Responsável: Sr. Luiz Evandro Cillo Tadei
	Data
	Valor 
	Abatimento

	22/1/2007
	40.000,00
	
	10/10/2007
		22.000,00

	9.10. com amparo no art. 57 da Lei nº 8.443, de 1992, aplicar ao Sr. Wilson Sandoli a multa prevista no art. 57 da Lei nº 8.443, de 1992, no valor de R$ 10.000,00 (dez mil reais) , fixando-lhes o prazo de 15 (quinze) dias, a contar da notificação, para que comprove, perante o Tribunal, o recolhimento da dívida aos cofres do Tesouro Nacional, atualizada monetariamente, na forma da legislação em vigor; 
	9.11. com amparo no art. 57 da Lei nº 8.443, de 1992, aplicar, individualmente, ao Sr. Luiz Evandro Cillo Tadei e às empresas Print Laser Gráfica e Fotolito Ltda. e L. J. M. Gráfica e Editora Ltda., a multa prevista no artigo 57 da Lei nº 8.443, de 1992, no valor de R$ 10.000,00 (dez mil reais) , fixando-lhes o prazo de 15 (quinze) dias, a contar da notificação, para que comprovem, perante o Tribunal, o recolhimento das dívidas aos cofres do Tesouro Nacional, atualizadas monetariamente, na forma da legislação em vigor; 
	9.12. com amparo no art. 57 da Lei nº 8.443, de 1992, aplicar, individualmente, às Sras. Rosana Alves de Jesus e Eulália Apparecida Santos Ramos, a multa prevista no art. 57 da Lei nº 8.443, de 1992, no valor de R$ 1.500,00 (mil e quinhentos reais) , fixando-lhes o prazo de 15 (quinze) dias, a contar da notificação, para que comprovem, perante o Tribunal, o recolhimento das dívidas aos cofres do Tesouro Nacional, atualizadas monetariamente, na forma da legislação em vigor; 
	9.13. autorizar, desde logo, a cobrança judicial das dívidas, caso não atendidas as notificações, nos termos do art. 28, inciso II, da Lei nº 8.443, de 1992; 
	9.14. enviar cópia deste Acórdão, bem como do Relatório e da Proposta de Deliberação que o fundamenta, à Procuradoria da República no Estado de São Paulo, nos termos do art. 16, § 3º, da Lei nº 8.443, de 1992. 
	9.15. determinar ao Conselho Regional do Estado de São Paulo da Ordem dos Músicos do Brasil que: 
	9.15.1. abstenha-se de conceder empréstimos pessoais a funcionários, pela falta de correlação com os objetivos a serem perseguidos pela Ordem dos Músicos do Brasil, estabelecidos no art. 1º da Lei no 3.857/60 e por tais atos infringirem os princípios da legalidade, da impessoalidade e da moralidade; 
	9.15.2. adote providências para o cumprimento do disposto no art. 10, alínea "g", da Lei nº 3.857, de 1960, efetuando o repasse ao Conselho Federal da Ordem dos Músicos do Brasil do percentual de 1/3 (um terço) das anuidades dos músicos inscritos, motivando suas decisões, no caso de eventual impossibilidade de cumprimento dessa medida; 
	9.15.3. observe o disposto no art. 21 da Lei nº 3.857, de 1960, e no art. 17 da Lei nº 8.666, de 1993, no caso de alienação de imóveis do Cromb/SP; 
	9.15.4. proceda ao devido recolhimento, junto à Secretaria da Receita Federal do Brasil, relativo ao desconto dos valores referentes à previdência dos funcionários do Conselho Regional; 
	9.15.5. somente efetue despesas que guardem consonância com os objetivos do Cromb/SP, fixados no art. 1º da Lei no 3.857, de 1960."
4. 	Inconformados, alguns responsáveis teriam interposto os seus embargos de declaração e recursos de reconsideração, mas esses recursos não teriam resultado na alteração do aludido Acórdão 743/2011, tendo, após o certificado de trânsito em julgado (Peça 110) , sido autuado o processo de cobrança executiva sob o TC Processo 006.348/2013-0 para a multa aplicada em desfavor da Print Laser (Peça 111) , mas esse feito veio a ser posteriormente encerrado, nos termos do despacho acostado à Peça 115. 
5. 	Ocorre que, por meio da Nota Jurídica nº 00012/2019/CAP REC AT/PRU3R/PGU/AGU (Peça 118, fl. 3) , foi consignada a extinção da Print Laser Gráfica e Fotolito Ltda. (CNPJ 05.254.029/0001-13) em 2009, ou seja, antes da prolação do referido Acórdão 743/2011-TCU-Segunda Câmara. 
6.	Por conseguinte, após a análise do presente feito, a unidade técnica propôs a revisão de ofício para declarar nulo o item 9.11 do aludido Acórdão 743/2011-TCU-Segunda Câmara em relação, apenas, à multa aplicada em desfavor da Print Laser Gráfica e Fotolito Ltda., ante a aplicação, por analogia, do § 2º do art. 3º da Resolução TCU nº 178, de 2005, tendo o MPTCU anuído a essa proposta (Peça 80) .
7.	Incorporo os pareceres da unidade técnica e do MPTCU a estas razões de decidir, sem prejuízo de declarar a inexistência da referida multa, em vez da suscitada nulidade, diante da evidente ausência do objeto como pressuposto de existência dessa multa.
8.	Bem se sabe que, nos termos do aludido § 2º do art. 3º da Resolução TCU nº 178, de 2005, a partir de proposta do Ministro-Relator, da unidade técnica ou do MPTCU, o TCU poderá rever, de ofício, o acórdão destinado à aplicação de multa legal em desfavor de gestor falecido antes do trânsito em julgado da subjacente deliberação.
9.	Por esse prisma, e em sintonia com o parecer da Consultoria Jurídica do TCU (Peça 118) , o TCU pode promover a aplicação, por analogia, do § 2º do art. 3º da Resolução TCU nº 178, de 2005, para a espontânea revisão do referido item 9.11 do Acórdão 743/2011-TCU-Segunda Câmara no sentido de declarar a inexistência da multa aplicada em desfavor da Print Laser Gráfica e Fotolito Ltda., já que, ante a prévia extinção da aludida pessoa jurídica, não subsistiria o correspondente objeto para a aludida multa como efetivo pressuposto de existência do referido item no acórdão.
10.	Entendo, portanto, que, por analogia ao § 2º do art. 3º da Resolução TCU nº 178, de 2005, o Tribunal deve promover a revisão do item 9.11 do Acórdão 743/2011-TCU-Segunda Câmara para declarar a inexistência da multa ali aplicada em desfavor da Print Laser Gráfica e Fotolito Ltda. 
Ante o exposto, pugno pela prolação do Acórdão ora submetido a este Colegiado.
	
TCU, Sala das Sessões, em 23 de julho de 2019.
Ministro-Substituto ANDRÉ LUÍS DE CARVALHO 
Relator